臺灣高等法院民事判決
111年度簡易字第136號
原      告  張淑齡    
被      告  王明蓉  
上列當事人間請求侵權行為損害賠償事件，原告提起刑事附帶民
事訴訟，經本院刑事庭移送前來（本院111年度附民字第72號）
，本院於民國111年11月8日言詞辯論終結，判決如下：
    主      文
被告應給付原告新臺幣參萬元，及自民國一一一年一月二十八日
起至清償日止，按週年利率百分之五計算之利息。
原告其餘之訴駁回。
訴訟費用由被告負擔十分之三，餘由原告負擔。
    事實及理由
壹、程序方面
    關於財產權之訴訟，其標的金額在新臺幣（下同）50萬元以
    下者，適用民事簡易程序，此觀民事訴訟法第427條第1項規
    定即明。本件原告係於第二審刑事訴訟程序提起本件附帶民
    事訴訟，經本院刑事庭依刑事訴訟法第504條第1項前段規定
    裁定移送民事庭（見本院卷第5頁），是本件應適用簡易程
    序之第二審程序為審判，先此陳明。　　
貳、實體方面
一、原告主張：伊與被告分別為臺北市○○區○○街0段000巷0號（
    下稱系爭公寓）1樓、3樓之住戶。被告於民國110年8月12日
    上午11時許，因其停放在系爭公寓1樓圍牆邊之腳踏車遭挪
    動而心生不滿，在該公寓1樓前，以「幹你娘」、「衝三小
    」、「你家在死人」等穢語辱罵伊，侵害伊之名譽權，致伊
    受有非財產上損害等情。爰依民法第184條第1項前段、第19
    5條第1項前段規定，求為命被告給付10萬元，並加計自刑事
    附帶民事起訴狀繕本送達翌日起至清償日止之法定遲延利息
    之判決。　　
二、被告則以：伊係因不滿腳踏車遭挪動而發洩情緒，非針對原
    告，況原告請求賠償金額亦屬過高等語，資為抗辯。答辯聲
    明：原告之訴駁回。
三、兩造分屬系爭公寓1樓、3樓之住戶，被告於110年8月12日上
    午11時許，在該公寓1樓前，因不滿其腳踏車遭挪動，口出
    「幹你娘」、「三小」、「你家在死人」等穢語，為兩造不
    爭執（見本院卷第22、54頁），堪信為真正。原告主張被告
    侵害伊之名譽權，應賠償伊非財產上損害等情，則為被告否
    認，並以前開情詞置辯。經查：　　
  ㈠因故意或過失，不法侵害他人之權利者，負損害賠償責任。
　　不法侵害他人之名譽，被害人雖非財產上之損害，亦得請求
    賠償相當之金額。民法第184條第1項前段、第195條第1項前
    段分別定有明文。又名譽為人格之社會評價，名譽有無受侵
    害，應以社會上對個人評價是否貶損作為判斷之依據。　　
　㈡被告於110年8月12日上午11時許，騎乘腳踏車自外返回系爭
    公寓1樓圍牆外停放之際，因不滿該腳踏車曾於當日騎乘前
    遭挪動，乃站在原告住處即該公寓1樓前，朝原告所停放機
    車及原告住處方向，出言「幹你娘」、「三小」、「你家在
    死人」（下稱系爭言論）等情，為被告所不否認（見本院卷
    第22、54頁），並有監視錄影光碟（見本院卷第41頁）、本
    院勘驗筆錄（見本院卷第53、54頁）、被告妨害名譽刑事案
    件（案列原法院110年度易字第577號、本院111年度上易字
    第206號，下合稱為系爭刑案）之勘驗筆錄（見系爭刑案易
    字卷第34頁）、錄影光碟畫面截圖與現場相片（見系爭刑案
    易字卷第51、55頁）可稽，堪認被告於上開時地，因其車遭
    移動，而對原告心生不滿，以系爭言論辱罵原告。又系爭言
    論依一般社會通念，乃粗鄙、不雅、輕蔑之言詞，具有貶損
    他人聲譽之含意，足使辱罵對象之社會評價產生負面影響。
    是以，被告以系爭言論辱罵原告，乃不法侵害原告之名譽權
    ，依民法第184條第1項前段、第195條第1項前段規定，應負
    損害賠償責任。
　㈢另參以被告因上開辱罵原告之行為，觸犯妨害名譽罪，業經
    系爭刑案判處罰金5000元確定，有卷附系爭刑案判決書可憑
    （見本院卷第7至15頁），亦採與本院相同之見解，益徵原
    告確有以系爭言論辱罵原告，侵害原告之名譽權。　　
　㈣原告雖主張被告所罵穢語為「『衝』三小」（見本院卷第54頁
    ），惟經本院及系爭刑案勘驗現場錄影光碟，未見被告罵「
    衝」字，有卷附勘驗筆錄可參（見系爭刑案易字卷第34頁、
    本院卷第53、54頁）。此外，原告並未舉出其他證據證明被
    告有罵「衝」字，其主張被告係罵「『衝』三小」云云，尚非
    可採。　　　
　㈤被告雖辯以：伊之腳踏車及伊子之身障機車平日停放在系爭
    公寓1樓圍牆外，該腳踏車常遭挪動，妨礙伊子騎乘身障機
    車；事發當日該腳踏車又遭挪動，嗣伊騎乘該腳踏車外出返
    回停放之際，心生不滿，始發洩情緒，辱罵移動腳踏車之人
    ，但非針對原告云云。惟被告於事發當時牽腳踏車自外返回
    ，將該車停放在其子身障機車及原告機車之間，站在原告機
    車旁，朝原告機車車頭及住處方向，罵「幹你娘」及「你家
    在死人」，嗣後走至原告住處旁之系爭公寓公用大門前，再
    回頭朝向原告機車罵「你家在死人」等情，有勘驗筆錄（見
    系爭刑案易字卷第34頁、本院卷第53、54頁）、錄影畫面截
    圖及現場相片（見系爭刑案易字卷第51、55頁）可稽，足見
    被告係朝向原告機車及原告住處方向辱罵系爭言論，顯係針
    對原告為辱罵。佐以被告自陳：伊知悉系爭公寓1樓為原告
    住處，平日僅有原告機車、伊之腳踏車及伊子之身障機車會
    停放在該1樓圍牆邊；又原告先前曾在系爭公寓1樓圍牆外擺
    放盆栽，阻擋伊之腳踏車及伊子之身障機車停放該處，伊為
    便於伊及伊子停車，自行移開盆栽，乃遭原告記恨，其他人
    不敢招惹原告，故未敢停放該處等情（見本院卷第62頁、系
    爭刑案偵字卷第18頁、易字卷第33、46、47頁），可徵被告
    明知原告對其腳踏車停放在原告住處外乙事頗為不滿，則被
    告嗣後發現其停放該處之腳踏車遭挪動，顯係認該車遭原告
    挪動，因而朝原告機車及原告住處方向對原告辱罵系爭言論
    。職是，被告以伊僅係辱罵移動車輛之人，非針對原告云云
    置辯，要無可取。
　㈥被告以系爭言論辱罵原告，不法侵害其名譽權，原告於精神
    上應受有相當痛苦，自得請求被告賠償慰撫金。慰撫金之多
    寡，應斟酌雙方之身分、地位、資力與加害之程度及其他各
    種情形核定相當之數額；其金額是否相當，自應依實際加害
    情形與被害人所受之痛苦及雙方之身分、地位、經濟狀況等
    關係決定之。本件原告為二專畢業，已退休，每年領有退休
    金約25萬元；被告為初中畢業，家管，兒子及前夫每月給付
    生活費共計2萬元等情，業經兩造陳明在卷（見本院卷第23
    頁）。又原告於110年度有利息、股利所得共22萬5252元，
    名下有土地1筆、房屋2筆、投資7筆，價值共計288萬4044元
    ；被告於110年度有利息、股利所得共694元，名下有土地、
    房屋各1筆、投資2筆，價值共263萬4900元，有稅務電子閘
    門財產所得調件明細表附卷可稽（見本院卷第29至33、37至
    39頁）。本院審酌上情，及系爭言論之內容、原告因系爭言
    論所致精神上之痛苦、被告故意之程度等各種情況，認原告
    得請求之慰撫金，應以3萬元為適當，逾此範圍之請求，即
    屬無據。　　　　　　　
四、綜上所述，原告依民法第184條第1項前段、第195條第1項前
    段規定，請求被告給付3萬元，及自刑事附帶民事起訴狀繕
    本送達翌日即111年1月28日（見附民字卷第17頁）起至清償
    日止，按週年利率5%計算之法定遲延利息，為有理由，應予
    准許；逾此部分之請求，則無理由，應予駁回。
五、本件事證已臻明確，兩造其餘之攻擊或防禦方法及所用之證
    據，經本院斟酌後，認為均不足以影響本判決之結果，爰不
    逐一論列，附此敘明。
六、據上論結，本件原告之訴為一部有理由，一部無理由，爰依
    民事訴訟法第79條規定，判決如主文。　　
中　　華　　民　　國　　111 　年　　11　　月　　22　　日
                  民事第八庭
                      審判長法  官  邱育佩
                            法  官  林大為
                            法  官  譚德周
正本係照原本作成。
不得上訴。
中　　華　　民　　國　　111 　年　　11　　月　　22　　日

                            書記官  張郁琳